# 关于企业资产收购与企业合并过程中商誉的问题

提问人：ping1979 时间：2019-05-23 11:53:10
陈版主，我是一名新注册的新兵，之前在这里看到过您的不少高见，我这里有一个海外并购涉及商誉的疑问需要请教您。
1 、我公司 2017 年在香港的一家子公司（A）花费 1200 万人民币收购了一家马来西亚公司（B）80% 的股权，形成 A 的商誉 1000 万人民币。 2019年 A 公司又以 1 元人民币的价格收购了 B 公司的剩余 20%股权，B 公司成为 A 公司 100% 控制下的企业，问这个收购行为会对 A 所记针对 B的 1000 万商誉数据有影响吗？
2 、另外，A 公司 2017 年同时在马来西亚设立了一家新的全资子公司 C并开展了部分业务，我们想在 2019 年将 B 公司的业务整合到 C 公司中去，这里涉及到两种不同的方式，一种是 C 公司按照法规整体吸收合并 B 公司，按照马来的法律，这种情况下，B 公司需要存续一年以后才能注销。另一种方式是B 公司与C公司签订资产收购协议，B公司将所有资产与业务转让给 C公司，完成业务合并以后，在B 公司未开展业务一年以后注销B公司。问题：（ 1 ）、这两种交易方式下，A 公司的 1000 万商誉是否需要处理，能否不受影响？（ 2 ）这两种交易方式下，B 公司与 C 公司的账务如何处理？

回答人：chenyiwei
1 、请说明两次股权收购交易是否为一揽子交易（请参考《企业会计准则第33 号——合并财务报表（ 2014 年修订）》第五十一条规定）？两次交易的价格是否一开始就确定？为何两次交易的价格差异很大？
2 、不论采用何种方式，A 公司的100%商誉都是会转入到 C 的。不会仅仅因为内部股权重组交易而发生减值。对 C 而言，取得 B 的股权或者业务，属于同一控制下合并，但因 B 是通过非同一控制下合并被纳入到A的合并报表范围内的，所以应以 A 合并报表层面的资产、负债（含商誉）作为会计处理的基础，且 C 在编制合并报表时最早只能追溯到 A取得 B 控制权的时间。详见《企业会计准则解释第 6 号》第二条。

提问人：ping1979 时间：2019-05-24 13:33:35
1 、请说明两次股权收购交易是否为一揽子交易（请参考《企业会计准则第33 号——合并财务报表（ 2014 年修订）》第五十一条规定）？两次交易的价格是否一开始就确定？为何两次交易的价格差异很大？
答：（ 1 ）可以明确，两次股权交易不是一揽子交易，因为第一次收购时，并无第二次收购的相关条款。（ 2 ）两次交易并未在开始就确定。其实对方原来是想利用 20%来共享一下这个 B 公司被收购后的发展成果的。
(3) 两次收购之所以价格差异这么大，是因为 B 公司被收购 80% 股权以后，后续业绩在原管理团队（基本是股东）带领下并不是很好， 2019 年我们计划重整B 公司业务，但15%的少数股东权益让我们有顾虑，所以跟他们谈把 15%的 B 公司股权给我们。然后才有第二次股权转让。

回答人：chenyiwei
如果后续股权收购不是一开始就约定的或有对价（业绩对赌）安排，则按照单独的收购少数股权交易处理，但鉴于业绩不佳，需考虑该情况对商誉减值测试的影响。